臺灣士林地方法院民事判決
111年度訴字第723號
原      告  黃美雲  
訴訟代理人  陳澤熙律師
被      告  葉聖亞  
訴訟代理人  蔡嘉恩律師
上列當事人間請求損害賠償事件，本院於民國111年8月29日言詞
辯論終結，判決如下：
    主  文
被告應給付原告新臺幣貳拾伍萬元，及自民國一百一十一年五月
三十一日起至清償日止，按年息百分之五計算之利息。
原告其餘之訴駁回。
訴訟費用由被告負擔四分之一，餘由原告負擔。
本判決勝訴部分得假執行。但被告如以新臺幣貳拾伍萬元預供擔
保，得免為假執行。
原告其餘假執行之聲請駁回。
    事實及理由
原告主張：兩造本係多年無話不談之好閨密，詎於伊與配偶李
  銘洲婚姻關係存續之民國110年12月底至111年3月期間，被告
  竟與李銘洲逾越一般男女交往分際而為曖昧交往，並分別於11
  0年12月底及111年過年期間發生性行為，侵害伊基於配偶關係
  之身分法益且情節重大，致伊罹患憂鬱症、暴瘦，甚有自殺念
  頭，其情節遠超與不熟識第三人外遇。是伊得依民法第184條
  第1項、第195條第1項、第3項規定，請求被告賠償伊非財產上
  之損害即精神慰撫金新臺幣（下同）100萬元，及加付自起訴
  狀繕本送達日之遲延利息等語。並聲明：㈠被告應給付原告100
  萬元，及自起訴狀繕本送達之日起至清償日止，按年息5％計算
  之利息。㈡願供擔保，聲請宣告假執行。
被告則以：㈠配偶權並非憲法上權利，亦非法律上權利，縱認配
  偶權為法律上權利，權衡配偶權之法律上權利與憲法第22條性
  自主決定權之憲法上權利，並無特別保護配偶權而限制伊性自
  主決定權之必要，伊之行為亦無不法性。且侵權行為法主要功
  能在於釐清個人行為界限、權衡個人行為與權益保護迥異，是
  自難以親屬法規定遽認通姦或相姦行為當然構成侵權行為法上
  之不法。故不能將李銘洲違背婚姻忠誠義務就認為伊有侵害原
  告基於配偶關係之身分法益。㈡退步言，伊與李銘洲僅係於111
  年2月中至同年3月18日間，始有曖昧不清關係，所發生性行為
  亦僅1次，伊並已於事後，發現李銘洲亦有與他人交往，主動
  與李銘洲徹底劃清界線，迄今未再見面。㈢另伊並不知李銘洲
  過去亦有偷吃外遇被抓到之前例，原告從未將其婚姻內情告知
  伊，是兩造間之交情尚不到多年無話不談之好閨密。且伊與李
  銘洲南北相隔，僅在1個月期間內透過視訊聯繫聊天，亦係因
  一時失去理智、意亂情迷，始與李銘洲發生1次性行為，並已
  向原告表達歉意，伊收入不高，且為育有二子之單親母親，僅
  能在能力範圍內賠償原告，原告請求金額過高等語，資為抗辯
  。並聲明：⒈原告之訴及假執行之聲請均駁回。⒉如受不利判決
  ，願供擔保，聲請宣告免為假執行。
本件經本院協商整理兩造爭點為（見本院卷第284-285頁言詞辯
  論筆錄）：㈠法律體系是否承認對配偶以外之第三人享有配偶
  權或配偶基於身分所生法益保護？㈡本案侵權行為期間是否包
  括110年12月底至111年2月中？㈢慰撫金應若干為適當？
茲就上開爭點析述如下：　
㈠我國民法肯認婚姻所產生之配偶身分法益，其內容為婚姻幸福
  美滿為內涵，如第三人未經配偶一方同意與另一方配偶為逾越
  一般男女交往行為或為性行為，仍屬故意以背於善良風俗之方
  法，加損害於他人。　
⒈按因故意或過失，不法侵害他人之權利者，負損害賠償責任；
  故意以背於善良風俗之方法，加損害於他人者亦同；不法侵害
  他人之身體、健康、名譽、自由、信用、隱私、貞操，或不法
  侵害其他人格法益而情節重大者，被害人雖非財產上之損害，
  亦得請求賠償相當之金額；前2項規定，於不法侵害他人基於
  配偶關係之身分法益而情節重大者，準用之，民法第184條第1
  項、第195條第1項前段、第3項分別定有明文。又婚姻係以配
  偶雙方共同生活為目的，配偶間應互相尊重，互負忠誠義務，
  協力保持共同生活之圓滿、安全及幸福，此種利益即屬民法第
  195條第3項所稱之「基於配偶關係之身分法益」。而婚姻關係
  中配偶之人格自主（包括性自主權）雖應受相當之重視，惟婚
  姻制度尚具有各種社會功能，乃家庭與社會形成、發展之基礎
  ，我國民法婚姻章並將與配偶以外之人合意性交列為他方得向
  法院請求離婚之事由，可見在一般婚姻關係中配偶雙方均會承
  諾互負忠貞義務，配偶之一方與第三人間為性行為之自由，應
  受合理之制約。而婚姻制度中之忠誠、貞操義務之履行，固然
  是對於互有配偶關係二人間彼此之要求。但法律制度為求對於
  個人忠誠、忠實義務之確實履行，倘此忠誠、忠實義務本身係
  為維持社會重大利益之目的而存在，亦非不能對第三人亦設定
  某些相關行為規範，加強附有忠誠、忠實義務之人其履行之可
  能性（例如禁止對公務員行賄以保障公務員對國家忠誠履行職
  務之義務）。而於侵權行為法上，採取合於比例原則方式，限
  制他人不要對有配偶之人，進行男女交往或產生性行為，固然
  限制性自主，其所採取之民事保障手段，仍應可認屬合目的性
  、比例性之限制，應屬合憲。準此，第三人在未經同意下，恣
  意與有配偶之人相（通）姦，當已損及配偶雙方共同生活圓滿
  、安全及幸福等基於配偶關係之身分法益，其行為自屬故意以
  背於善良風俗之方法，加損害於他人。
⒉另外，考慮配偶身分法益與性自主之決定權兩個法益衝突中，
  配偶身分法益並無主動防禦之手段。申言之，並無從發揮主動
  作為以達成防禦之效過。例如：法律不可能允許一方設立柵欄
  或防護網，隔離其配偶。但性自主決定權，可有主動性質，得
  以自由意思決定而避免與有配偶之人，發生逾越一般男女互動
  之交往或性行為。是於法益衝突時，法律制度能使用之方法，
  僅能是設計某種符合比例原則之規範，限制性自主決定權之行
  使。是侵權行為法以此設定限制性自主決定權之行使，當屬為
  達成目的所得採取之唯一可能手段。
⒊本件被告固舉臺灣臺北地方法院109年度原訴字第41號、109年
  度訴字第2122號判決，並以前情置辯。惟各該判決，僅為第一
  審法院極少數個案見解，且均未判決確定，其中一件，並已經
  上級審法院廢棄發回，自不得僅以此等尚未成熟之個案見解，
  推翻本院對於此侵權行為法之確信。
㈡原告未能證明被告自110年12月底至111年2月中已有逾越一般男
  女交往分際而與李銘洲為曖昧交往，亦未能證明被告於110年1
  2月底與李銘洲有為性行為。
　按當事人主張有利於己之事實者，就其事實有舉證之責任，民
  事訴訟法第277條本文定有明文。查原告固主張被告自110年12
  月底起已有逾越一般男女交往分際而與李銘洲為曖昧交往，且
  於110年12月底與李銘洲有為性行為云云，且舉其與李銘洲間
  之對話錄音譯文，或聲請傳喚李銘洲以為證明。然李銘洲為原
  告之配偶，本身即有多次外遇對原告不忠之事實。是其面對原
  告質問，本有為求拖免減輕自己之責任，而故設詞將破壞婚姻
  之責任加諸被告之可能。且細鐸原告所提出錄音譯文（見本院
  卷第298至302頁），李銘洲不過亦僅係對原告坦承：其認為於
  111年1月間開始，已經有曖昧了等語。然所謂曖昧，亦多有可
  能流於李銘洲單方之主觀認知，申言之，不過是李銘洲對於被
  告舉止之單方解讀，而不排除於李銘洲主觀覺得已在曖昧之時
  ，被告其實根本僅處於萌發好感之有意無意之間。原告既未能
  再提出除李銘洲說詞以外之其他補強證據以實其說，是其據李
  銘洲說詞，而主張侵權行為期間長達3個月云云，自無所據。
  是就侵權行為之期間，應僅能以被告自認之2月中至3月中下約
  1個月期間為適當。
㈢本件慰撫金應以25萬元為適當。
⒈按精神慰撫金之賠償，其核給之標準固與財產上損害計算不同
  ，然非不可斟酌兩造身分資力與加害程度，及其他各種情形核
  定相當之數額。且所謂相當之金額，應以實際加害情形及被害
  者因此所受痛苦之程度，與兩造身分地位、經濟狀況等關係定
  之。
⒉本院審酌原告與李銘洲結婚年數（見本院卷第182頁）、兩造間
  之關係（原為感情極佳之朋友）、性行為之次數（1次）、逾
  越一般男女交往分際之期間（1個多月）等（含主動去找李銘
  洲）加害行為之態樣、原告因被告上開行為受有相當精神痛苦
  之程度（見本院卷第184、287、330頁原告之主張及證據），
  暨斟酌兩造身分地位名下財產資力狀況（見本院卷第62、136-
  142、198-200、202、274-280頁、限制閱覽卷內兩造財產總歸
  戶資料）及其他各種情形（見本院卷第62-64頁）等一切情狀
  ，認原告得請求被告賠償之精神慰撫金，於25萬元之範圍內，
  應屬適當，逾此數額之請求，則難准許。
從而，原告依侵權行為法則，請求被告賠償25萬元，及自起訴
  狀繕本送達翌日（民法第229條規定參照）即111年5月31日（
  見本院卷第48頁送達證書）起至清償日止，按年息5％計算之法
  定遲延利息，為有理由，應予准許，逾此範圍之請求，則為無
  理由，應予駁回。
本件原告勝訴部分所命給付之金額未逾50萬元，爰依民事訴訟
  法第389條第1項第5款之規定，依職權宣告假執行，並酌定免
  為假執行之擔保。至原告敗訴部分，其假執行之聲請已失所依
  附，應併予駁回。
原告雖聲請訊問證人李銘洲，惟李銘洲與被告既始終各執一詞
  ，李銘洲又已分別於訴訟外對兩造為不同之陳述，其證詞自不
  足為有利原告之認定，而無訊問之必要；另本件判決基礎已臻
  明確，兩造其餘攻防方法、訴訟資料及陳述，經本院斟酌後，
  核與判決結果不生影響，爰不逐一論列，均附此敘明。
據上論結，本件原告之訴為一部有理由，一部無理由，爰判決
  如主文。
中　　華　　民　　國　　111 　年　　9 　　月　　12　　日
                  民事第三庭  法  官  王沛雷
以上正本係照原本作成。
如對本判決上訴，應於判決送達後20日內向本院提出上訴狀，若
委任律師提起上訴者，應一併繳納上訴審裁判費，否則本院得不
命補正逕行駁回上訴。
中　　華　　民　　國　　111 　年　　9 　　月　　12　　日
                              書記官  邱筱菱